【裁判字號】    99,上易,2281
【裁判日期】    991116
【裁判案由】    竊盜等
【裁判全文】
臺灣高等法院刑事判決                99年度上易字第2281號
上  訴  人  臺灣桃園地方法院檢察署檢察官
被      告  己○○
上列上訴人因竊盜等案件，不服臺灣桃園地方法院99年度易字第
520號，中華民國99年8月19日第一審判決（起訴案號：臺灣桃園
地方法院檢察署98年度偵字第23275、28593號、99年度偵字第30
36、5357、6987、7107、7171、8162號），提起上訴，本院判決
如下：
    主  文
原判決撤銷。
己○○犯如附表一、二所示之各罪，均累犯，各處如附表一、二
所示之宣告刑。應執行有期徒刑貳年貳月。
    事  實
一、己○○前於民國（下同）93年間曾因違反毒品危害防制條例
    案件，經臺灣桃園地方法院（下稱原審法院）以93年度易字
    第223號判決處有期徒刑8月確定，甫於94年4月8日縮刑期滿
    執行完畢。復因違反毒品危害防制條例案件，經原審法院以
    94年度易字第1274號案件判決處有期徒刑11月確定，嗣經原
    審法院裁定減刑為有期徒刑5月又15日，另因搶奪案件，經
    原審法院以95年訴字第930號判決處有期徒刑1年6月確定，
    並經原審法院裁定減刑為有期徒刑9月，上開二罪並合併定
    執行刑為有期徒刑一年，已於96年7月16日執行完畢。再犯
    傷害案件，經原審法院以97年度易字第654號案件，判決處
    有期徒刑6月確定，甫於97年11月20日易科罰金執行完畢（
    已構成累犯）。
二、詎己○○猶不知悔改，復意圖為自己不法之所有，分別於附
    表一所示時間、地點，徒手或持客觀上足供兇器使用，對人
    之生命、安全法益構成威脅之磨尖起子、噴燈等物，以附表
    一所示之手法，分別竊取如附表一所示曹躍鍾等8人之財物
    ，得手後旋即逃逸。嗣經警調閱路口監視錄影畫面，查知車
    號F7 Q─355號機車駕駛涉有重嫌，經傳喚該機車車主丙○○到案說明，丙○○告以機車借予己○○使用，為警循線於
    98 年10月5日晚間6時30分許，在桃園縣龜山鄉○○○路209
    號2樓查獲己○○，查悉上情。
三、己○○不滿丙○○向警方告知機車借伊使用，致其為警查獲
    ，竟基於傷害及恐嚇之犯意，於98年10月7日晚間7時許，邀
    約丙○○前往桃園縣中壢市○○○街10號之「忠福釣蝦場」
    ，以徒手或持椅子毆打丙○○身體，致丙○○受有臉、頭皮
    、頸及背部挫傷等傷害，並當場向丙○○恫嚇稱：「不讓你
    在上海路做豬肉攤生意」等語，更接續於98年10月9日凌晨
    ，前往桃園縣桃園市○○路77號丙○○豬肉攤前，以墨汁噴
    灑丙○○欲銷售之已屠宰豬肉，藉此警告丙○○，以此加害
    丙○○自由之事恐嚇丙○○，丙○○因此心生畏懼，致生危
    害其安全。嗣經丙○○報警處理，始悉上情。
四、案經丙○○訴由桃園縣政府警察局龜山、八德、桃園、龍潭
    分局及臺北縣政府警察局三峽分局報告臺灣桃園地方法院檢
    察署檢察官偵查起訴。
    理  由
一、按被告以外之人於審判外之言詞或書面陳述，除法律有規定
    者外，不得作為證據；又被告以外之人於審判外之陳述，雖
    不符刑事訴訟法第159條之1至第159條之4之規定，而經當事
    人於審判程序同意作為證據，法院審酌該言詞陳述或書面陳
    述作成時之情況，認為適當者，亦得為證據；另當事人、代
    理人或辯護人於法院調查證據時，知有第159條第1項不得為
    證據之情形，而未於言詞辯論終結前聲明異議者，視為有前
    項之同意，刑事訴訟法第159條第1項、第159條之5分別定有
    明文。本院下列所引其餘各項證據之證據能力，包括人證及
    文書證據等，經本院當庭提示，檢察官、被告均表示有證據
    能力（見本院卷第38至39頁、第47至53頁），且迄至言詞辯
    論終結前未再聲明異議。又該等證據，亦無刑事訴訟法第
    159條之4顯有不可信之情況與不得作為證據之情形。本院審
    酌上開證據資料製作時之情況，尚無違法不當及證明力明顯
    過低之瑕疵，亦認為以之作為證據應屬適當，是依刑事訴訟
    法第159條之4、第159條之5規定意旨，均有證據能力，合先
    敘明。
二、訊據被告己○○固坦承有為附表一編號1至4、7、8所示加重
    竊盜及事實欄三所示傷害等犯行，惟矢口否認有何附表編號
    5 、6所示之加重竊盜及恐嚇犯行，辯稱：這二件竊盜案件
    都不是我做的，也沒有恐嚇被害人丙○○，扣案之起子都不
    是我的云云。然查：
(一)上開事實，業據被告於原審時坦承不諱（見原審卷第49頁、
    52頁），並經證人即被害人丙○○於警偵訊時（見98偵2327
    5號卷第26至29頁、98偵28593號卷第38至40頁、第60至62頁
    ）、曹耀鍾於警詢時（見98偵23275號卷第43至45頁）、壬○○於警偵訊時（見98偵28593號卷第18至19頁、第53頁）
    、辛○○於警偵訊時（見99偵6987號卷第13至14頁、98偵23
    275號卷第119至120頁）、戊○○於警詢時（見99偵7107號
    卷第6至7頁）、甲○○於警詢時（見99偵8162號卷第17至18
    頁）、癸○○於警詢時（見99偵7171號卷第16至17頁）、庚○○於警偵訊時（見99偵5357號卷第14至15頁、第18至19頁
    ）、丁○○於警偵訊時（見99偵3036號卷第5至6頁、第27至
    28頁）、證人即目擊證人曾嘉銘於警偵訊時（見98偵28593
    號卷第41頁、第52至54頁）、乙○○於警詢時（見98偵2327
    5號卷第39至40頁）、證人即承辦員警簡世為、李叡穎於偵
    查時（見98偵23275號卷第96至99頁）分別證述明確，並有
    車號F7Q-355車籍查詢資料（見98偵23275號卷第30頁）、扣
    案物品照片（見98偵23275號卷第31至38頁）、監視器錄影
    翻拍畫面照片5張及車損照片7張（見98偵23275號卷第59至
    65頁）、桃園縣政府警察局龜山分局扣押筆錄、扣押物品目
    錄表（98偵23275號卷第76至79頁、第80至83頁、第84至86
    頁）、衛生署桃園醫院98年10月8日診斷證明書（98偵28593
    號卷第43頁）、丙○○傷勢照片5張及豬肉攤照片4張（98偵
    28593號卷第44至49頁）、桃園縣政府警察局龜山分局刑案
    現場勘查報告及相片（見98偵28593號卷第25至29頁）、車
    號3938-RM車損照片5張（見99偵7171號卷第18至19、23頁）
    、桃園縣政府警察局桃園分局刑案現場勘查報告及相片（見
    99偵7171號卷第13至15頁）、桃園縣政府警察局平鎮分局刑
    案現場勘查報告及相片（見99偵8163號卷第26至31頁）、贓
    物認領保管單（99偵7107號卷第8頁）、重型機車MM7-692號
    照片4張（見99偵7107號卷第17至18頁）、現場及車輛照片
    12張（99偵6987號卷第19至20頁）、車號CH-2586車損照片
    （見99偵5357號卷第7至8頁）、監視器翻攝照片21張（見99
    偵3036號卷第9至13頁）、車號LK-0733車籍查詢資料（見99
    偵3036號卷第14頁）在卷可佐，是被告上開自白應與事實相
    符，足堪採信。
(二)又附表一編號2至7之機車或小客車車內財物遭竊後，經警採
    集車上所留之血跡、煙蒂、注射針筒、小客車旁地板上之煙
    蒂等證物送驗結果，所檢出之一男性DNA-STR型別，經輸入
    內政部警政署刑事警察局去氧核醣酸資料庫比對結果，發現
    均與被告之DNA-STR型別相符，該型別在臺灣地區中華民國
    人口分佈之機率為2.66×10負20次方等情，有內政部警政署
    刑事警察局98年11月4日刑醫字第0980134681號鑑驗書（見
    98偵28593號卷第24頁）、98年11月4日刑醫字第0980721008
    3號鑑驗書（見99偵7171號卷第12頁）、98年11月26日刑醫
    字第09807150118號鑑定書（見99偵8162號卷第34至35頁）
    、99年1月4日刑醫字第0990000420號鑑定書（見99偵7107
    號卷第9至10頁）、99年1月4日刑醫字第0980166566號鑑定
    書（見99偵6987號卷第16頁）、98年9月30日刑醫字第09801
    2375 2號鑑定書（見99偵5357號卷第5至9頁），足認附表一
    編號2至7所示之機車、小客車車內財物確實遭被告所竊取，
    否則車內或車外附近地面如何會出現被告之血跡、煙蒂、注
    射針筒，被告嗣於本院審理時否認有竊取附表一編號5、6之
    機車及財物云云，顯與事實不符，尚非足採。
(三)綜上，本件事證明確，被告犯行洵堪認定，應予依法論科。
三、論罪科刑及撤銷判判之理由
(一)按刑法第321條第1項第3款之攜帶兇器竊盜罪，係以行為人
    攜帶兇器竊盜為其加重條件，此所謂兇器，其種類並無限制
    ，凡客觀上足對人之生命、身體、安全構成威脅，具有危險
    性之兇器均屬之，且祇須行竊時攜帶此種具有危險性之兇器
    為已足，並不以攜帶之初有行兇之意圖為必要。查被告己○○為附表一編號1至4、6至8所載之竊盜犯行時所攜帶之噴燈
    、扳手等物，均足以融化、敲碎小客車車窗玻璃，且上開器
    械為金屬材質，質地堅硬，具有相當之重量，客觀上均足對
    人之生命、身體、安全構成威脅，足供作為兇器使用無疑。
(二)核被告己○○附表一編號1至4、6至8所為，均係犯刑法第
    321 條第1項第3款之攜帶兇器竊盜，附表一編號5所為係犯
    刑法第320條第1項之竊盜罪；犯罪事實三所為係犯刑法第
    277條第1項之傷害罪及同法第305條之恐嚇罪。雖公訴意旨
    以被告持起子、噴燈等物行竊附表一編號5所示被害人戊○○機車一輛，而認被告涉犯刑法第321條第1項第3款加重竊
    盜罪嫌。惟被告矢口否認有持兇器竊取上開機車使用，且依
    證人即被害人戊○○之證述內容可知（見99年度偵字第7107
    號卷第6、7頁），證人戊○○並未當場目睹被告行竊機車之
    經過，其係發現該車失竊後始報警處理，公訴意旨認被告攜
    帶起子、噴燈行竊該機車，應屬臆測之詞。是公訴意旨以被
    告此部分所為係犯刑法第320條第1項第3款加重竊盜罪嫌，
    尚有未洽，惟此部分之基本社會事實同一，爰依法變更起訴
    法條。
(三)又被告先後對被害人丙○○所為前開二次恐嚇犯行，係於密
    切接近之時間，針對同一緣由及目的而先後為之，亦應包括
    評價而論以接續犯之實質上一罪。又被告所犯上開普通竊盜
    罪、7次加重竊盜罪、傷害罪及恐嚇罪之間，犯意各別，行
    為互殊，均應分論併罰。
(四)又被告前有如事實所示之犯罪科刑及執行情形，有卷附之本
    院被告前案紀錄表可稽，其於上開有期徒刑執行完畢後5年
    內，再犯本件有期徒刑以上之本罪，均為累犯，應依刑法第
    47條第1項規定，各加重其刑。
(五)原審經審理結果，認被告罪證明確，予以論科，固非無見。
    惟查：(一)附表一編號1之竊盜犯行，被告係於98年9月12日
    凌晨5時20分許行竊，此觀諸監視器錄影翻拍畫面照片（見
    98偵23275號卷第59至62頁）即明，原審認本件被告犯罪時
    間為98年12月11日上午11時20分許發現（見原判決第4頁附
    表一編號1），尚有未洽。(二)原判決主文對被告論以加重
    竊盜共七罪刑、普通竊盜一罪刑，惟理由欄認定被告上開
    所為均係犯刑法第321條第1項第3款之加重竊盜罪（見原判
    決第三頁第14至15行），顯有主文與理由矛盾之違誤。(三)
    又刑法第38條第1項第2款、第3項之規定，供犯罪所用之物
    ，屬於犯罪行為人者，得沒收之。本件扣案之起子4支，並
    非屬於被告所有，業據被告於警偵訊、原審及本院審理時供
    述在卷，原審未深入究明上開扣案之起子四支是否為被告所
    有，並供本件竊盜案件所使用之物，逕於主文諭知磨尖起子
    四支沒收，難謂於法無違。(四)公訴人於原審準備程序時已
    當庭請求依刑法第90條規定，對被告併宣告強制工作三年等
    語（見原審卷第29頁反面），原審判決如認被告並無諭知保
    安處分之必要，自應於判決內說明何以不諭知保安處分之理
    由，始為適法，原判決漏未說明，已欠允當，卻又於據上論
    斷欄引用「竊盜犯贓物犯保安處分條例第3條第1項、第4條
    、第5條第1項前段」等法條，亦有違誤。檢察官上訴意旨指
    摘原判決未於宣告刑時分別沒收本件扣案之磨尖起子四支云
    云，雖無理由。惟原判決既有前開可議之處，仍應予撤銷改
    判。本院審酌被告前有犯罪紀錄，素行不佳，正值青年，不
    思以勞力賺取所需，反意圖不勞而獲，任意竊取他人之財物
    ，其所為顯不尊重他人財產權益，侵害他人之財產權，破壞
    社會治安，所為實屬非是，犯後又不知反省，僅因丙○○報
    警查獲心生不悅，竟對丙○○為傷害、恐嚇行為，惡性非輕
    ，暨其犯罪所得之財物價值、所生損害程度，犯罪後於原審
    坦承全部犯行之態度，兼衡其犯罪之動機、目的、手段、品
    行、教育及智識程度、所生危害、所得利益，暨檢察官具體
    求刑處應執行刑有期徒刑2年6月稍嫌過重等一切情狀，分別
    量處如主文第二項所示之刑，並定其應執行之刑為有期徒刑
    二年二月。
四、又有犯罪之習慣或因遊蕩或懶惰成習而犯罪者，亦得宣告於
    刑之執行前，令入勞動場所強制工作，刑法第90條第1項固
    定有明文。惟按強制工作乃保安處分之一種，保安處分實係
    刑罰以外之補充性制度，其目的係在預防有「社會危險性」
    之犯罪，則就保安處分之目的而論，強制工作之宣告，理當
    一併注意社會危險性之具備，徵諸被告於本案八次竊盜犯行
    所竊取之財物，多為小客車內之財物，其中竊取被害人戊○○之機車亦交由被害人領回，被告行竊時雖攜帶起子、噴燈
    ，惟衡及其主要目的係用於破壞小客車之玻璃，並未持以傷
    人，堪認犯罪情節尚非重大。是被告本案所為，雖非可取，
    然顯尚未達社會危險性之程度。若對被告逕為強制工作宣告
    ，不僅無助於社會危險性之防堵，更恐與保安處分之立法本
    旨相悖，而終將失其宣告之意義。且被告於犯罪後已坦承大
    部分犯行，犯後態度尚知所悔悟，兼衡本次犯行之嚴重性、
    所得財物之價值、所表現之危險性及對其未來之期待性等情
    以觀，認被告經有期徒刑二年二月之執行後，應足以收遏止
    並矯治其犯罪行為之效果，且足以體現司法正義，並契合社
    會感情。況改正被告竊盜犯行之有效方法，在於提供適當之
    更生保護、就業機會及社會扶助等，並非僅有執行強制工作
    之保安處分一途，而強制工作之保安處分係就被告人身自由
    之長期且嚴格之限制，自應從嚴認定之。從而，本院認就被
    告本件犯行予以處罰，即為已足，檢察官請求宣告強制工作
    乙節，依比例原則，核屬尚無必要，併此敘明。
據上論斷，應依刑事訴訟法第369條第1項前段、第364條、第299
條第1項前段、第300條，刑法第277條第1項、第305條、第320條
第1項、第321條第1項第3款、第47條第1項、第51條第5款，刑法
施行法第1條之1，判決如主文。
本案經檢察官黃朝貴到庭執行職務。
中    華    民    國    99    年    11    月    16    日
                    刑事第十八庭審判長法  官  吳鴻章
                                      法  官  曾淑華
                                      法  官  汪梅芬
以上正本證明與原本無異。
不得上訴。
                                      書記官  劉寶鈴
中    華    民    國    99    年    11    月    16    日
附錄：本案論罪科刑法條全文
中華民國刑法第320條
（普通竊盜罪、竊佔罪）
意圖為自己或第三人不法之所有，而竊取他人之動產者，為竊盜
罪，處5  年以下有期徒刑、拘役或 5 百元以下罰金。
意圖為自己或第三人不法之利益，而竊佔他人之不動產者，依前
項之規定處斷。
前二項之未遂犯罰之。
中華民國刑法第321條
（加重竊盜罪）
犯竊盜罪而有左列情形之一者，處 6 月以上、 5 年以下有期徒
刑：
一、於夜間侵入住宅或有人居住之建築物、船艦或隱匿其內而犯
    之者。
二、毀越門扇、牆垣或其他安全設備而犯之者。
三、攜帶兇器而犯之者。
四、結夥三人以上而犯之者。
五、乘火災、水災或其他災害之際而犯之者。
六、在車站或埠頭而犯之者。
前項之未遂犯罰之。
中華民國刑法第277條
（普通傷害罪）
傷害人之身體或健康者，處 3 年以下有期徒刑、拘役或 1 千元
以下罰金。
犯前項之罪因而致人於死者，處無期徒刑或 7 年以上有期徒刑
；致重傷者，處 3 年以上 10 年以下有期徒刑。
中華民國刑法第305條
（恐嚇危害安全罪）
以加害生命、身體、自由、名譽、財產之事，恐嚇他人致生危害
於安全者，處 2 年以下有期徒刑、拘役或 3 百元以下罰金。
┌────────────────────────────────────────────────────────┐
│附表一                                                                                                          │
├──┬────────┬──────────┬───────┬───────┬─────┬─────┬─────┤
│編號│ 犯  罪  時  間 │  犯   罪   地  點  │ 犯 罪 手 法  │ 竊 取 財 物  │ 被 害 人 │罪名及    │宣告刑    │
│    │                │                    │              │              │          │所犯法條  │          │
├──┼────────┼──────────┼───────┼───────┼─────┼─────┼─────┤
│ 1  │98年9月12日上午 │桃園縣龜山鄉○○○街│以起子敲破車號│GPS導航器1台、│  曹躍鍾  │刑法第321 │有期徒刑柒│
│    │5時20分許       │                    │6228─SU自小客│內有零錢、手錶│          │條第1項第3│月        │
│    │                │                    │車車窗玻璃    │之皮包        │          │款        │          │
│    │                │                    │              │              │          │攜帶兇器竊│          │
│    │                │                    │              │              │          │盜罪      │          │
├──┼────────┼──────────┼───────┼───────┼─────┼─────┼─────┤
│ 2  │98年8月8日下午1 │桃園縣龜山鄉文化村復│以起子敲破車號│音響主機面板太│          │同上      │同上      │
│    │時30分許發現    │興二路10巷70號前    │4296─MB自小客│陽眼鏡2 支、CD│  壬○○  │          │          │
│    │                │                    │車車窗玻璃    │片、雨傘      │          │          │          │
├──┼────────┼──────────┼───────┼───────┼─────┼─────┼─────┤
│ 3  │98年7月20日上午7│桃園縣桃園市○○○街│以起子敲破車號│              │          │同上      │同上      │
│    │時20分許發現    │161號前             │3938─RM自小客│衛星導航器1台 │  癸○○  │          │          │
│    │                │                    │車車窗玻璃    │              │          │          │          │
├──┼────────┼──────────┼───────┼───────┼─────┼─────┼─────┤
│ 4  │98年7月15日上午 │桃園縣平鎮市○○路  │以起子敲破車號│              │          │同上      │同上      │
│    │7時20分許發現   │369巷口             │6700─SM自小客│衛星導航器1台 │  甲○○  │          │          │
│    │                │                    │車車窗玻璃    │、喇叭一台、禮│          │          │          │
│    │                │                    │              │券一本        │          │          │          │
├──┼────────┼──────────┼───────┼───────┼─────┼─────┼─────┤
│ 5  │98年8月20日上午7│桃園縣桃園市○○路53│    不詳      │車號MM7 ─692 │  戊○○  │刑法第320 │有期徒刑伍│
│    │時30分許發現    │號前                │              │機車1 輛      │          │條第1項   │月        │
│    │                │                    │              │              │          │竊盜罪    │          │
├──┼────────┼──────────┼───────┼───────┼─────┼─────┼─────┤
│ 6  │98年9月27日上午9│桃園縣龍潭鄉五福村  │以噴燈融化車號│衛星導航器1台 │          │刑法第321 │有期徒刑柒│
│    │時10分許發現    │106巷38號前         │3U─7758自小客│、MP3播放器1台│  辛○○  │條第1項第3│月        │
│    │                │                    │車車窗玻璃    │、MP3 傳輸線1 │          │款        │          │
│    │                │                    │              │條            │          │攜帶兇器竊│          │
│    │                │                    │              │              │          │盜罪      │          │
├──┼────────┼──────────┼───────┼───────┼─────┼─────┼─────┤
│ 7  │98年8月21日上午7│桃園縣桃園市○○○街│以起子敲破車號│衛星導航器充電│          │同上      │同上      │
│    │時40分許發現    │177號前             │CH─2586自小客│插頭1組       │  庚○○  │          │          │
│    │                │                    │車車窗玻璃    │              │          │          │          │
├──┼────────┼──────────┼───────┼───────┼─────┼─────┼─────┤
│ 8  │98年10月5日凌晨4│桃園縣八德市○○○街│以起子竊取連接│紅外線監視器1 │  丁○○  │同上      │同上      │
│    │時30分許        │2號門前             │在牆上之監視器│台            │          │          │          │
└──┴────────┴──────────┴───────┴───────┴─────┴─────┴─────┘
附表二
┌──┬──────┬─────────┬──────────┐
│編號│犯罪事實    │所犯法條及罪名    │宣告刑              │
│    │            │                  │                    │
├──┼──────┼─────────┼──────────┤
│1   │犯罪事實三  │刑法第277條第1項之│有期徒刑肆月。      │
│    │之傷害犯行  │傷害罪            │                    │
│    │            │                  │                    │
├──┼──────┼─────────┼──────────┤
│2   │犯罪事實三  │刑法第305條第1項之│有期徒刑參月。      │
│    │之恐嚇犯行  │恐嚇罪            │                    │
│    │            │                  │                    │
└──┴──────┴─────────┴──────────┘

司法院資訊處製作；財團法人民間司法改革基金會備份。
